【裁判字號】    98,上訴,140
【裁判日期】    980319
【裁判案由】    公共危險
【裁判全文】
臺灣高等法院臺中分院刑事判決         98年度上訴字第140號
上  訴  人
即  被  告  乙○○
                      8弄9號.
指定辯護人  本院公設辯護人  丁○○
上列上訴人即被告因公共危險案件，不服臺灣臺中地方法院97年
度訴字第2884號，中華民國97年11月24日第一審判決（起訴案號
：臺灣臺中地方法院檢察署97年度偵字第14273號），提起上訴
，本院判決如下：
    主  文
上訴駁回。
    犯罪事實
一、乙○○與居住在臺中市○○區○○路1段41巷77號之丙○○
    因故發生嫌隙，依其生活經驗，雖認知以打火機點燃緊鄰他
    人住處之彈簧床，足以使彈簧床起火燃燒而引發火勢，客觀
    上將因火勢及所生煙霧而造成公共危險，竟仍基於放火燒燬
    丙○○所有之彈簧床之犯意，於民國97年2月20日上午5時40
    分許，在丙○○之住處大門外，以自備打火機一個（未扣案
    ）點燃丙○○所有用來遮擋窗戶之彈簧床墊1個，而燒毀該
    彈簧床墊，致生公共危險。其後，又為洩憤而基於放火燒燬
    現供人使用住宅之犯意，於97年2月28日上午8時許，在丙○
    ○之上開住處外，以自備打火機一個，將引燃之報紙自窗戶
    縫隙丟入丙○○之住處內，然因並未有效引燃其它屋內物品
    ，致未燒燬該住宅而未得逞。
二、案經臺中市警察局第五分局報請臺灣臺中地方法院檢察署檢
    察官偵查起訴。
    理  由
一、證據能力：本案檢察官、被告及指定辯護人並未就卷內證據
    資料之證據能力有所爭執，且迄於言詞辯論終結前，均未主
    張有刑事訴訟法第159條第1項不得為證據之情形，是應認已
    同意卷內證據均得作為證據，且經本院審酌後，認無不適當
    之情形，應認本案調查之卷內證據均有證據能力，合先敘明
    。
二、訊據上訴人即被告乙○○固坦承有上揭放火之犯行，然矢口
    否認有何造成公共危險，或放火燒燬供丙○○住宅之犯意，
    辯稱：伊係因與丙○○吵架，為洩憤及恐嚇丙○○而放火，
    但並無放火燒燬丙○○住宅之意思，且彈簧床及該住處房屋
    並沒有延燒起來云云，惟查：
  (一)、就被告放火燒燬彈簧床部分之犯罪事實，業據證人戊○○
      ○於原審證稱: 「2月20日早上4、5點時，我在泡茶，聞
      到燒焦的味道，出來時看到丙○○的門口彈簧床著火冒煙
      ，我跟幾個鄰居就拿水管對彈簧床澆水滅火，後來警察也
      有到場，消防車也有來。該彈簧床是雙人的，當時彈簧床
      靠在如警卷第27頁所示的鐵窗處，而且彈簧床有用鐵絲跟
      鐵窗綁在一起，27頁第一張照片左側是他出入的門，彈簧
      床靠在鐵窗上並沒有擋住門的出入。彈簧床是立起來靠在
      鐵窗上。我看到的時候，彈簧床從下面燒起來已經燒了約
      一半的面積，彈簧床燒得只剩約三分之一，其他地方只剩
      裡面的彈簧，後來我們住戶怕放在那邊危險，就請人把他
      處理掉，27頁的相片就是彈簧床清掉後煙薰的痕跡」、「
      《鐵窗後面》裡面有一片木板的門靠著」等語（原審卷第
      77頁）。而被告燒燬之彈簧床係屬雙人彈簧床，具相當之
      體積，且其既已燒燬大半，具相當之火勢，依其火勢及所
      生煙霧，顯然已對公共安全發生危險，被告此部分所為已
      致生公共危險，殆無疑義。此外，並有現場相片四幀在卷
      可稽（原審卷第43頁）。
  (二)、就被告引燃報紙丟入丙○○住處內之犯罪事實，經原審勘
      驗路口監視器錄影光碟2片，勘驗結果如下：「被告於監
      視器顯示時間18分30秒許，手持整張有相當厚度之報紙，
      自巷口步行抵達案發地點，於窗邊不停張望，並環顧周遭
      的情況，19分10秒許，顯示左下方有住戶進出，19分20餘
      秒許，被告將手中的報紙點燃，擲入窗內，20分10秒許，
      被告離開該處」。足見被告原即持引燃物之報紙至丙○○
      住處，且係經相當觀察丙○○屋內狀況後，始點火引燃報
      紙。又被告於檢察官偵訊時供稱：「（問：第二次2月28
      日8時許你是點火丟何物到他家）丟那個紙，想把他家東
      西都燒掉」等語（97偵字第14273卷第18頁）。堪認被告
      就此部分確有放火燒燬供丙○○使用住宅之犯罪故意甚明
      。按「未遂罪指已著手於犯罪之實行而不遂，或不能生犯
      罪之結果者而言，所謂著手指實行犯意，尚未達於犯罪既
      遂之程度，與著手以前所為之準備行為，迥乎不同」（最
      高法院20年上字第823號判例參照）；又所謂著手，係指
      犯人對於犯罪構成要件事實開始實行（最高法院21年非字
      第97號判例）；再者，行為人既有犯罪之故意，又有著手
      犯罪之行為，雖因其他因素，尚未發生行為人原擬達成之
      犯罪結果，亦係已著手於犯罪行為之實行而不遂，應構成
      未遂罪，而非預備犯」（最高法院59年台上字第2861號判
      例可資參照）。足見所謂犯罪之著手，應自其實行與構成
      要件實現有密切關係，且對構成要件所保護之客體已構成
      直接危險而為觀察（最高法院83年度台上字第4201號判決
      、93年度台上字第3092號判決意旨參照）。本件被告既已
      引火點燃報紙，並於觀察丙○○屋內情況後，將該引火源
      丟入屋內，其故意使火力欲傳導於特定之目的物之行為，
      已該當放火之構成要件行為，對構成要件所保護之客體已
      構成直接之危險，被告所為已屬著手構成要件之行為甚明
      。又按刑法第173條第1項之放火燒燬現供人使用之住宅罪
      ，行為人如有放火燒燬他人住宅之犯罪故意，而已著手放
      火行為之實施，即應構成犯罪，即令放火結果上述物體未
      因燒燬而喪失其效用，僅屬犯罪為既遂或未遂之問題，其
      固不以具體致生公共危險為犯罪構成要件，惟仍應行為具
      抽象之危險，即有發生公共危險之可能為要。查證人戊○
      ○○於原審證稱: 前揭丙○○住處內尚有雨傘、板子、鐵
      馬、黑色塑膠袋等物等語（原審卷第77頁背面）。被告於
      原審亦坦承：伊想要燒丙○○屋內堆整包的東西等語（原
      審卷第9頁）；而丙○○前揭住處周遭係屬連棟式之密集
      住宅區，巷弄狹小，此有現場相片在卷可稽，被告將點燃
      之報紙丟入屋內，自極可能因引燃其它屋內物品，而引發
      火勢，客觀上亦將因火勢及所生煙霧，而對公共安全有發
      生危險之可能，是被告此部分放火行為亦確有致生公共危
      險之可能，即具抽象危險無訛。
  (三)、綜上所述，被告事後所辯，無非卸責之詞，不足採信。本
      件事證明確，被告犯行堪予認定。
三、核被告所為，分別係犯刑法第175條第1項之放火燒燬他人所
    有之物致生公共危險罪，及刑法第173條第3項、第1項之放
    火燒燬現供人使用之住宅未遂罪。被告就點火燃燒丙○○住
    處部分，係已著手於放火燒燬現供人使用住宅之行為，但未
    生燒燬住宅之結果，為未遂犯，本院衡其犯罪所造成之損害
    較輕，認應依刑法第25條第2項規定減輕其刑。原審法院因
    認被告罪證明確，適用刑法第175條第1項、第173條第3項、
    第1項、第25條第2項、第51條第5款規定。審酌被告僅因與
    丙○○之細故糾紛，即迭對丙○○所有之物及住宅為放火行
    為，無視他人生命財產及公共安全，惡性匪淺，惟姑念被告
    所為尚未造成重大實害，及其犯罪後坦承放火犯行，然迄未
    賠償被害人損害等一切情狀，分別上開兩罪各量處有期徒刑
    1年10月、4年，並定其應執行之刑為有期徒刑5年8月。並
    明被告所有供引燃彈簧床、報紙所用之打火機未據扣案，被
    告復自承業已丟棄等語，又卷內並無該打火機扣案之資料，
    審酌對供犯罪所用之物，具有刑罰之本質，可視為特殊形態
    之財產刑，該打火機既係一般市售常見之打火機，其財產價
    值甚微，客觀上亦難認有何危險性，被告既在押且打火機復
    未扣案，對打火機諭知沒收，核無實益，自無對之宣告沒收
    之必要。另明公訴人蒞庭論告意旨雖另略以，被告就引燃
    彈簧床部分所為，應係涉犯刑法第173第3項、第1項之放火
    燒燬現供人使用之住宅未遂罪云云；惟查被告否認有公訴人
    此部分所指之主觀犯意，又依該彈簧床係依靠於水泥牆屋外
    之客觀情狀觀察，亦難認逕認被告主觀上有何引燃彈簧床以
    延燒屋內其餘物品進而燒燬住宅之犯意，是公訴人證明被告
    此部分犯行之證據容有未足，惟此僅為公訴人之意見，自無
    變更原起訴法條或不另為無罪諭知之問題。核原審法院認事
    用法均無違誤，量刑亦屬適當，應予維持。被告上訴意旨仍
    執陳詞指摘原判決不當，並無理由，應予駁回。
據上論斷，應依刑事訴訟法第368，判決如主文。
本案經檢察官甲○○到庭執行職務。
中    華    民    國    98    年    3     月    19    日
            刑事第六庭  審判長法  官  李  文  雄
                              法  官  張  恩  賜
                              法  官  邱  顯  祥
上列正本證明與原本無異。
如不服本判決應於收受送達後十日內向本院提出上訴書狀，其未
敘述上訴之理由者並得於提起上訴後十日內向本院補提理由書（
均須按他造當事人之人數附繕本）「切勿逕送上級法院」。
                              書記官  許  美  惠
中    華    民    國    98    年    3     月    19    日


司法院資訊處製作；財團法人民間司法改革基金會備份。
